臺灣高等法院刑事裁定
111年度毒抗字第660號
抗  告  人
即  被  告  許雅芝


                    （現於法務部○○○○○○○○○附設戒治所強制戒治中）
上列抗告人因聲請施以強制戒治案件，不服臺灣新北地方法院中
華民國111年7月7日裁定（111年度毒聲字第774號），提起抗告
，本院裁定如下：
    主  文
抗告駁回。                                             
    理  由
一、原裁定意旨略以：抗告人即被告甲○○（下稱被告）因施用第
    一、二級毒品案件，經臺灣新北地方法院以110年度毒聲字
    第1203號裁定送勒戒處所觀察、勒戒，認有繼續施用毒品之
    傾向，有法務部○○○○○○○○○○附設勒戒處所民國111年6月23日
    北女所衛字第11161005630號函及所附有無繼續施用毒品傾
    向證明書、評估標準紀錄表各1份在卷可稽。爰依毒品危害
    防制條例第20條第2項之規定，裁定被告令入戒治處所施以
    強制戒治，其期間為6個月以上，至無繼續強制戒治之必要
    為止，但最長不得逾1年等語。
二、抗告意旨略以：因毒品危害防制條例已經修正，原裁定未具
    體敘明動態因子、靜態因子之詳細評分及為何裁定強制戒治
    ，理由尚嫌不備，為此，提起抗告等語。
三、按觀察、勒戒後，檢察官或少年法院（地方法院少年法庭）
    依據勒戒處所之陳報，認受觀察、勒戒人無繼續施用毒品傾
    向者，應即釋放，並為不起訴之處分或不付審理之裁定；認
    受觀察、勒戒人有繼續施用毒品傾向者，檢察官應聲請法院
    裁定或由少年法院（地方法院少年法庭）裁定令入戒治處所
    強制戒治，其期間為6個月以上，至無繼續強制戒治之必要
    為止，但最長不得逾1年，毒品危害防制條例第20條第2項定
    有明文。且關於有無繼續施用毒品傾向之評估標準，法務部
    因應修法後之實務狀況，已於110年3月26日以法矯字第1100
    6001760號函修正頒布「有無繼續施用毒品傾向評估標準紀
    錄表」、「有無繼續施用毒品傾向評估標準評分說明手冊」
    （下稱「修訂後之評估標準」），係以前科紀錄與行為表現
    、臨床評估、社會穩定度三項合併計算分數，每一大項皆有
    靜態因子與動態因子。先以靜態因子分數評分，靜態因子分
    數總分在60分（含）以上為「有繼續施用毒品傾向」；60分
    以下，與動態因子分數相加，如果總分在60分（含）以上，
    為「有繼續施用毒品傾向」，且與修正前之評估標準最大不
    同在於就前科紀錄部分設有配分上限。而被告有無「繼續施
    用毒品傾向」，係依具體個案之臨床實務及相關事證等情綜
    合判定，有其相當之專業依據及標準，且涉及專門醫學，又
    衡酌強制戒治之目的，係為協助施用毒品者戒斷毒品之心癮
    及身癮所為之一種保安處分類型，該評估標準係將與判斷有
    無繼續施用傾向之相關因素加以列舉及量化，適用於每一位
    受觀察、勒戒處分之人，具一致性、普遍性、客觀性，以利
    執法者判定受勒戒人有無繼續施用毒品傾向，倘其評估由形
    式上觀察，無擅斷或濫權等明顯不當之情事，法院宜予尊重
    。
四、經查：被告於109年12月23日13時、20時許，分別施用第二
    級毒品甲基安非他命、第一級毒品海洛因，經臺灣新北地方
    法院以110年度毒聲字第1203號裁定送勒戒處所施以觀察、
    勒戒後，於111年5月23日入法務部○○○○○○○○○○附設勒戒處所
    觀察、勒戒，經該所依據法務部修訂後之評估標準評估結果
    為：⒈前科紀錄與行為表現部分，靜態因子合計為27分；所
    內行為表現之動態因子計0分。⒉臨床評估部分，靜態因子合
    計為32分；臨床綜合評估（含病識感、動機、態度、就醫意
    願）之動態因子計4分。⒊社會穩定度部分之靜態因子5分，
    動態因子5分；⒋以上靜態因子與動態因子得分合計73分（靜
    態因子合計64分，動態因子合計9分），綜合判斷為「有繼
    續施用毒品傾向」等情，此有該所111年6月23日北女所衛字
    第11161005630號函及所附之「有無繼續施用毒品傾向證明
    書」及「有無繼續施用毒品傾向評估標準紀錄表」各1份附
    卷可稽。法務部○○○○○○○○○○附設勒戒處所評估者，係依據其
    臨床實務及具體事證，在被告執行觀察、勒戒期間，綜合前
    科紀錄與行為表現、臨床評估、社會穩定度三項合併計算分
    數，每一大項皆有靜態因子與動態因子，依其專業知識經驗
    ，評估被告之人格特質、臨床徵候、環境相關因素所為之綜
    合判斷，非但具有實證依據，且有客觀標準評比，由形式上
    觀察，並無擅斷、濫權等明顯不當情事，自得憑以判斷被告
    有無繼續施用毒品傾向，且依據卷附被告之前科紀錄表等相
    關資料，前揭各項分數之計算並無錯漏或逾越配分上限，是
    原裁定以被告有繼續施用毒品傾向，據此令被告進入戒治處
    所強制戒治，核屬適法有據，並無違誤。抗告意旨依憑己意
    空泛指摘原裁定不當，為無理由，應予駁回。
據上論斷，應依刑事訴訟法第412條，裁定如主文。
中　　華　　民　　國　　111 　年　　8 　　月　　5 　　日
                  刑事第六庭  審判長法　官  劉方慈
                                    法　官  朱嘉川
                                    法　官  許曉微
以上正本證明與原本無異。
不得再抗告。
                                    書記官  徐仁豐
中　　華　　民　　國　　111 　年　　8 　　月　　5 　　日